【裁判字號】    90,重訴,48
【裁判日期】    920530
【裁判案由】    毒品危害防制條例等
【裁判全文】
臺灣高雄地方法刑事判決                              九十年度重訴字第四八號
    公  訴  人  臺灣高雄地方法院檢察署檢察官
    被      告  戊○○
    選任辯護人  黃順天律師
右列被告因毒品危害防制條例等案件，經檢察官提起公訴（八十九年度偵字第二二五
七六號），本院判決如左：
    主  文
戊○○共同販賣毒品，處無期徒刑，褫奪公權終身，海洛因磚貳拾捌塊（驗後淨重共
玖仟參佰伍拾公克、純度佰分之肆拾伍點玖參、純質淨重肆仟貳佰陸拾參公克）沒收
銷燬之。
    事  實
一、戊○○、己○○、丁○○（後二人業經判處無期徒刑確定）、甲○○、乙○○（
    後二人各經判處無期徒刑，尚未確定），均明知海洛因為毒品，且經行政院公告
    列為管制進口之物品，竟貪圖厚利，基於共同販賣、運輸毒品海洛因及未經許可
    直航至大陸地區之犯意聯絡，於民國八十二年五月初某日，由甲○○邀集戊○○
    、船長丁○○、己○○、乙○○在高雄縣鳳山市五甲地區某餐廳聚餐，並商議由
    丁○○駕駛漁船前往大陸地區運送毒品海洛因磚走私回台灣，言明運送十公斤毒
    品代價為新台幣（下同）一百萬元，己○○、甲○○、乙○○、戊○○等人則分
    別負責出資、聯絡毒品來源、交貨等細節，船長丁○○同意運輸毒品後，由戊○○、乙○○帶同丁○○至高雄市前鎮區某處向某不詳姓名女子取得四十萬元，供
    丁○○整理船隻準備出航之用及報酬，並約定其餘六十萬元俟海洛因毒品運載回
    國後再一次給付予丁○○。己○○於八十二年五月二十五日因接獲乙○○電話告
    知甲○○將於八十二年五月二十八日前往大陸海南省海口市，並告知購買毒品事
    已聯繫妥當，己○○乃於八十二年五月二十八日出境經由香港轉往大陸與之會合
    ，丁○○另夥同其父丙○（業經判處有期徒刑七年確定），基於與己○○、甲○○、乙○○、戊○○等人，共同運輸毒品及未經許可直航至大陸地區之犯意聯絡
    ，於八十二年六月十六日駕駛丁○○所有之屏東縣籍「連興發」號漁船，攜帶丁○○所有用以連絡走私海洛因之ＳＳＢ通訊機一台，直駛目的港即中國大陸地區
    海南省三亞漁港，於同年月二十日抵達。乙○○、戊○○於八十二年六月十九日
    分別出境前往大陸，乙○○攜帶十二萬美元在廣東省東莞市，與己○○會合，由
    己○○兌換成人民幣後，於同月二十二日依甲○○電話指示將錢交付予綽號「阿
    義」之大陸籍不詳姓名販賣毒品者，購買毒品海洛因磚塊二十八塊，約定於翌（
    二十三）日早上九點在海南島三亞港碼頭交貨。甲○○、丁○○、己○○、戊○○於二十二日晚二十時許，聚於海南島三亞市某ＫＴＶ會面，並於翌日早上九時
    許，己○○、甲○○帶同丁○○在三亞漁港碼頭，由綽號「阿義」之大陸籍不詳
    姓名販賣毒品者交付毒品海洛因磚塊二十八塊，裝置於一只紙盒內，佯裝成一般
    貨物放置在岸邊。丁○○依指示以偽裝蔬菜等貨物（內藏海洛因磚二十八塊）搬
    上漁船後藏置在機艙甲板上夾板內運送返回臺灣。乙○○於六月二十一日先行返
    台、甲○○與己○○於六月二十四日一同搭機返台、戊○○嗣於六月二十五日返
    台。丁○○、丙○父子將取得之海洛因磚塊藏放在漁船機艙甲板之夾板內後，於
    六月二十四日出發，由三亞漁港駕駛上開漁船啟程回台，途中為避免受颱風侵襲
    ，乃於六月二十六日轉往香港避風二日，再於六月二十八日自香港出發，於八十
    二年六月三十日晚上七時許，船抵屏東縣恒春鎮後壁湖漁港時，為法務部調查局
    高雄市調查處據報得知，報請臺灣高雄地方法院檢察署檢察官簽發搜索票，於當
    日晚上七時十分許，登船搜索查獲，除逮捕丁○○及丙○外，並扣得毒品海洛因
    磚塊二十八塊（驗後淨重九千三百五十公克，純度百分之四五‧五九，純質淨重
    四千二百六十三公克）及上開丁○○所有供犯罪所用之ＳＳＢ通訊機一台。
二、案經臺灣高等法院高雄分院函送臺灣高雄地方法院檢察署檢察官偵查起訴。
    理  由
一、訊據被告戊○○固坦承確有於八十二年五月間與共同被告丁○○、甲○○、乙○○等人在高雄縣鳳山市五甲某餐廳吃飯，且曾於八十二年五月二十日至六月二十
    五日間二次前往中國大陸地區之事實，惟矢口否認有共同商議販入、運輸毒品海
    洛因犯行，辯稱：伊參與聚餐之目的是介紹丁○○與甲○○認識載運漁貨，席間
    並未商議走私海洛因之事；後來是因甲○○要介紹女朋友給伊，所以才與甲○○
    前往海南島海口市，但並未到三亞港；伊曾於八十七年六月時在大陸無意間發現
    甲○○有運輸安非他命罪嫌，才向警察機關提出檢舉，由此可知伊與甲○○去海
    南省時並不知有走私毒品情事云云。
二、經查：
(一)、被告戊○○固以前詞置辯，惟共同被告甲○○於本院審理中已供陳：伊認識戊○○，但沒有要介紹女朋友給戊○○等語（詳見本院九十二年一月十六日訊問筆錄
    ），已難認被告所述為可採。而被告如何於右揭時地與甲○○、乙○○、己○○
    、丁○○商議，以一百萬元代價由丁○○駕駛漁船前往大陸運送毒品海洛因磚十
    公斤返台，甲○○如何先前往大陸接洽購買毒品事宜，己○○隨後前往大陸與之
    會合；被告及乙○○如何帶同丁○○前往取得四十萬元，乙○○如何攜帶十二萬
    美元前往大陸與被告會合，並由己○○兌換成人民幣後，如何依甲○○電話指示
    在廣東交付予綽號「阿義」之大陸籍毒販，而由甲○○在海南島三亞港碼頭取貨
    ，購買海洛因磚二十八塊，隨後被告如何與甲○○、丁○○在海南島三亞市會面
    ，甲○○、己○○及丁○○如何將毒品海洛因磚塊二十八塊以偽裝蔬菜等貨物搬
    至丁○○、丙○父子所駕駛之「連興發」號漁船上返台等事實，業經共同被告己○○於本院及臺灣高等法院高雄分院審理中供認在卷，經核與同案被告丁○○所
    供述如何共謀，以一百萬元代價運輸毒品海洛因，並收取四十萬元訂金，如何與
    其父丙○共同駕駛漁船，直航中國大陸運輸海洛因毒品磚塊走私回台等情相符（
    詳見八十二年度偵字第一四四八五號卷第四頁、第十一頁，本院九十二年一月十
    六日訊問筆錄），足證被告辯稱在高雄縣鳳山市五甲地區某餐廳聚餐並未提及走
    私海洛因之事，及其前往大陸地區海南省是因甲○○要介紹女朋友云云，已乏所
    據，不足採信。
(二)、至於共同被告丁○○與戊○○、甲○○等人結識、聯絡及取得四十萬元之過程，
    已據同案被告丁○○於：
    偵查中證陳：當初是甲○○與「榮仔」到恆春找伊，而己○○是經過他們介紹
      認識的，過去大陸之後是甲○○跟「榮仔」連絡，「榮仔」再跟伊聯絡等語（
      詳見八十七年度偵字第八二五九號偵查卷第十七頁）。
    於審理時證稱：係甲○○與「榮仔」找我看船，過幾天到高雄五甲餐廳吃飯，
      與甲○○、己○○、榮仔及另一不認識的人，當中也有提及藥（即毒品海洛因
      ）之事，船開到海南島三亞港時，係甲○○來接我，當時己○○與甲○○均在
      ，且毒品二十多塊裝在紙箱下面，表面放香蕉、蔬葉內，我拿到船底放等語（
      詳見偵查卷第二十九頁、第三十頁、臺灣高等法院高雄分院八十七年度重上更
      四字第四七號卷第一一五頁等）。
    伊在三亞港回來時，有看到甲○○、己○○，是甲○○與己○○和大陸人用紙
      箱裝毒品，表面上用菜蓋著，伊事先知道，就直接把它搬上船，是甲○○打電
      話給「榮仔」說可以出船，我才出海的等語（參閱臺灣高等法院高雄分院八十
      八年度重上更五字第五四號卷第二百一十頁）。
    是「榮仔」引進我和己○○認識的，且整個連續過程都是他帶我去接洽的（詳
      見本院八十二年度重訴字第五三號第三十三頁背面）。
    八十二年五月間在五甲餐廳商談，有伊與甲○○、乙○○、己○○及「榮仔」
      ，由伊負責到大陸運送毒品十公斤代價一百萬元，何時出港都是「榮仔」與伊
      聯絡，「榮仔」就是口卡片之戊○○等語（詳見臺灣高等法院高雄分院八十九
      年重上更字第二八號卷第二百四十六頁至第二百四十八頁）。
    於本院審理中證陳：當時在餐廳之前是說要去載龍蝦、蚵仔，後來說著說著才
      提說要運輸毒品，當時大家稱呼毒品為「合仔」，印象中是甲○○、「榮仔」
      要求伊去運輸毒品「合仔」，當天據伊瞭解五個人都是在聊完天之後才離開等
      的，運輸過程都是甲○○打電話給「榮仔」，由「榮仔」通知伊如何去運輸。
      當時是約前金四十萬元、後謝六十萬元，第一次拿錢四十萬元是約定在前鎮草
      衙由「榮仔」帶伊去向一位歐巴桑拿的，甲○○在海南省打電話給「榮仔」，
      「榮仔」再打給伊接到後就出港了，後來伊沒有載龍蝦等海產，只有載毒品回
      來等語（詳見本院卷第七十九頁至第八十一頁）。
    所證核與被告戊○○於本院審理中供陳：伊綽號「榮仔」，與丁○○是同鄉，在
    恆春時就認識了，伊有與甲○○、丁○○一起在鳳山五甲餐廳吃飯（本院卷第三
    十三頁、第八十五頁）；八十二年六月二十二日，伊有和甲○○在海南省三亞市
    東湖飯店見面等語（詳見本院卷第一百七十三頁）；共同被告己○○於本院審理
    中證陳：伊八十二年五月初在五甲海產店見過一次面，談論運輸毒品，並沒有說
    到要去海南島載運龍蝦、血蛤之事等語（詳見本院卷第一百六十頁），參互以觀
    均大致相符。足證共同被告丁○○證述係透過被告介紹始認識甲○○等人，且被
    告確有於八十二年五月初某日，在高雄縣鳳山市五甲地區某餐廳與己○○、甲○○、乙○○及丁○○間共同商議自大陸地區私運海洛因，被告並參與居間聯絡丁○○取得四十萬元現款，以利整理船隻出港欲載運毒品，及通知丁○○運輸毒品
    事宜之事實。
(三)、共同被告甲○○係於八十二年五月十八日出境、於六月二十四日入境；乙○○於
    八十二年五月十六日出境、同年五月二十三日入境，再於六月十九日出境、六月
    二十一日入境；己○○則於八十二年五月十六日出境、五月二十三日入境，再於
    五月二十八日出境、同年六月二十四日入境；比對甲○○確與己○○於八十二年
    六月二十四日一同搭同一班次班機入境；另己○○與乙○○於八十二年五月十六
    日出境、五月二十三日入境均搭乘同一班機；而被告戊○○於八十二年五月二十
    日出境、同年六月九日入境，再於同年六月十九日出境、於六月二十五日入境；
    此有內政部警政署入出境管理局之入出境資料在卷可考（詳見臺灣高等法院高雄
    分院八十八年重上更五字第五四號卷第一百十五頁、八十九年重上更字第二八號
    卷第一百九十頁），參以丁○○前揭證詞，及本院前揭認定之事實，足證己○○
    、甲○○及乙○○搭乘相同班機經由香港轉往大陸均係為完成渠等共同預擬之腹
    案，彼此分擔各自負責部分，絕非巧合之偶遇。被告戊○○辯詞既不足採，且其
    身處在大陸地區之時間、地點，均與同案被告己○○等人欲實現渠等販毒之計畫
    階段相契，彰顯被告戊○○確有在大陸地區參與聯絡共同被告丁○○將販入之海
    洛因載運毒品返台之情非虛。
(四)、丁○○、丙○父子取得之海洛因磚塊藏放在漁船機艙甲板之夾板內後，於六月二
    十四日駕駛「連興發號」漁船出發返台，於自大陸地區海南省三亞漁港返台途中
    ，為避免受颱風侵襲，乃於六月二十六日轉往香港避風二日，再於六月二十八日
    自香港出發，於六月三十日晚上七時許，駕駛漁船抵達恆春鎮後壁湖港時，為法
    務部調查局高雄市調查處人員持搜索票，在漁船機艙甲板上之夾板內起出毒品海
    洛因磚二十八塊及上開丁○○所有供犯罪所用之ＳＳＢ通訊機一台乙節，業經丙○於調查站詢問時供陳屬實，且除有上開數量之海洛因磚及通訊機扣案可證外，
    並有查獲過程之照片五幀在卷可憑（詳見本院八十二年重訴字第五○號卷第四十
    頁、第四十一頁）。而扣案之海洛因磚，經送請法務部調查局鑑定結果，確係含
    有海洛因成分，其重量為九千三日五十公克、純度為百分之四十五點五九，純質
    淨重四千二百六十三公克，復有該局八十二年七月二十日陸(一)字第八二○六九
    ○七七號檢驗通知書附卷可證。再扣案海洛因磚之來源，係共同被告己○○交付
    予款項予綽號「阿義」之大陸籍不詳姓名男子後取得，業如前述，參以己○○於
    審理中具狀陳稱：八十二年初乙○○告知經濟拮据困難，欲以走私賺錢，要求伊
    資助金錢作為走私所需款項，並介紹甲○○與「榮仔」認識，伊答應資助五百萬
    元助乙○○作為走私所需之資金等語（詳見臺灣高等法院高雄分院重上更五字第
    七○號卷答辯狀），旁徵扣案之海洛因磚，數量龐大，且走私毒品犯行，為政府
    懸令禁止，重罰不寬貸，若無厚利可圖，要無甘冒被查獲判重刑之風險，彰顯渠
    等於販入海洛因之初，係基於營利之意圖至為明灼。
(六)、綜上所述，本件自大陸運輸毒品返台犯行，是由甲○○邀集戊○○、船長丁○○
    、己○○、乙○○在高雄縣鳳山市五甲地區某餐廳聚餐，並商議由丁○○駕駛漁
    船前往大陸地區運送毒品海洛因磚走私回台灣，言明運送十公斤毒品代價為一百
    萬元，己○○、甲○○、乙○○、戊○○等人則分別前往大陸地區負責出資、聯
    絡毒品來源、交貨等細節甚明。故本件事証已臻明確，被告戊○○共同走私、運
    輸、販賣毒品海洛因之犯行堪予認定。
(七)、被告固辯稱伊曾檢舉甲○○運輸安非他命毒品犯行，並提出本院九十年度訴字第
    一一三二號判決書一份供佐。惟被告渠等如何商議販入及參與運輸海洛因毒品來
    台之過程，已如前述，足證被告確係在知情下參與本件犯罪過程之事實，被告徒
    執於八十七年間檢舉甲○○運輸第二級毒品安非他命之事，意欲反推其於上開時
    間不知甲○○係從事運輸海洛因毒品犯行云云，難謂有據，自不足為有利事實之
    認定。另共同被告丁○○雖於本院審理中翻異前詞改稱：伊所述的「榮仔」，並
    非在庭的被告戊○○云云，惟其與戊○○結識多年，且於其犯行經查獲時，即指
    陳是透過戊○○介紹認識己○○（參閱本院八十二年度重訴字第五○號卷八十二
    年九月八日審判筆錄），參以被告自承：伊與丁○○彼此間不會認錯等語（詳見
    本院卷第二百十一頁），彰顯共同被告丁○○上開證詞，純係迴護被告之語，不
    足採信，併此敘明。
三、按被告戊○○於行為後，肅清煙毒條例經修正為毒品危害防制條例，於八十七年
    五月二十日公布施行，同年月二十二日生效。依毒品危害防制條例第四條第一項
    規定，運輸、販賣第一級毒品（即海洛因）之法定刑為死刑，或無期徒刑，處無
    期徒刑者，得併科新台幣一千萬元以下罰金，經比較新舊法之適用，以舊法肅清
    煙毒條例第五條第一項之罪較有利於被告，被告之行為在既新法修正施行前，依
    刑法第二條第一項但書規定，應適用有利被告之肅清煙毒條例為裁判，併予敘明
    。又按海洛因係肅清煙毒條例第二條所稱之毒品，且經行政院公告列為管制進出
    口之物品，被告與己○○、甲○○、乙○○等人共同謀議後，推由丁○○、丙○
    二人自中國大陸地區私運海洛因毒品進入台灣地區，依懲治走私條例第十二條規
    定，仍以私運管制物品進口論。核被告戊○○所為，係犯肅清煙毒條例第五條第
    一項之運輸毒品、販賣毒品罪及懲治走私條例第二條第一項之私運管制物品進口
    罪、台灣地區與大陸地區人民關係條例第八十條第一項之未經許可航行至大陸地
    區等罪。被告與甲○○、乙○○、己○○間就販賣毒品罪部分，被告與甲○○、
    乙○○、己○○、丁○○、丙○間就運輸毒品、私運管制物品進口罪及未經許可
    航行至大陸地區部分，有犯意聯絡及行為分擔，均為共同正犯。被告持有毒品之
    低度行為，應為運輸、販賣毒品之高度行為所吸收，不另論罪，又按中華民國船
    舶、航空器及其他運輸工具，非經主管機關許可，不得航行至中國大陸地區，為
    台灣地區與大陸地區人民關係條例第二十八條第一項所明定，被告戊○○雖無上
    開條例第八十條第一項之特定身分，但與具有船長身分之丁○○等人共犯直航大
    陸地區之罪，依刑法第三十一條第一項之規定，仍應論以共犯。其所犯運輸毒品
    及私運管制物品進口等二罪，係一行為而觸犯二罪名，應依想像競合犯之規定從
    一重之運輸毒品罪處斷。其上開所犯運輸毒品、販賣毒品、違法直航大陸地區等
    罪間，有方法結果之牽連關係，應從一重之販賣毒品處斷。爰審酌被告明知毒品
    危害人體健康，影響家庭、社會治安至深且鉅，為牟一己私利，不惜違法犯禁，
    參與販賣毒品，且查獲走私販入之毒品海洛因磚，數量高達二十八塊，總重有九
    千餘公克，若非及時查獲，若流入市面，助長毒品泛濫，毒害國人健康，難以估
    計，被告藉毒害他人欲牟取暴利，惡性及犯罪情節非輕，惟念其所販賣之毒品尚
    未流入市面即經查獲，尚未肇致實際危害，且依現存之證據，尚不足認被告藉此
    犯行獲有利益等一切情狀，故量處如主文所示之刑，並依刑法第三十七條第一項
    規定諭知褫奪公權終身。扣案之海洛因磚共二十八塊（驗後淨重共九千三百五十
    公克），應依肅清煙毒條例第十二條前段規定沒收銷燬之。另扣案之ＳＳＢ通訊
    機一台，已隨「連興發」號漁船經高雄關稅局處分沒入，此有該局處分書及九十
    年關緝字第九○○六○○九五號函可憑，參酌司法院院字第二八三二號解釋，本
    院即不得更為沒收之諭知。又鑑驗耗損之毒品，既已滅失，亦無庸為沒收銷燬之
    宣告，附此敘明。
據上論結，應依刑事訴訟法第二百九十九條第一項前段、前肅清煙毒條例第五條第一
項、第十二條前段、懲治走私條例第二條第一項、第十一條、台灣地區與大陸地區人
民關係條例第八十條第一項、刑法第十一條前段、第二條第一項、第二十八條、第三
十一條第一項、第五十五條、第三十七條第一項，判決如主文。
中      華      民      國     九十二     年     五     月     三十     日
                              臺灣高雄地方法院刑事第四庭
                                  審判長法  官    陳明富
                                        法  官    劉定安
                                        法  官    李代昌
右正本證明與原本無異。
依職權送上訴。
                                        書記官    吳月華
中      華      民      國     九十二     年     五     月     三十     日
附錄：本判決論罪科刑法條：
肅清煙毒條例第五條第一項：
販賣、運輸、製造毒品、鴉片或麻煙者，處死刑或無期徒刑。
懲治走私條例第二條第一項：
私運管制物品進口、出口逾公告數額者，處七年以下有期徒刑，得併科新臺幣二十萬
元以下罰金。
台灣地區與大陸地區人民關係條例第二十八條第一項：
中華民國船舶、航空器及其他運輸工具，非經主管機關許可，不得航行至大陸地區。
台灣地區與大陸地區人民關係條例第八十條第一項：
中華民國船舶、航空器或其他運輸工具所有人、營運人或船長、機長、其他運輸工具
駕駛人違反第二十八條第一項規定航行至大陸地區者，處三年以下有期徒刑、拘役或
科或併科新台幣一百萬元上一千五百萬元以下罰金。但航行至大陸地區行為係出於船
長或機長或其他運輸工具駕駛人自行決定者，處罰船長或機長或駕駛人。


司法院資訊處製作；財團法人民間司法改革基金會備份。
